【裁判字號】    95,易,5
【裁判日期】    950406
【裁判案由】    傷害等
【裁判全文】
臺灣板橋地方法院刑事判決                 95年度易字第5號
公  訴  人  臺灣板橋地方法院檢察署檢察官
被      告  甲○○
上列被告因傷害等案件，經檢察官提起公訴（94年度偵字第1956
9 號、19570 號），本院判決如下：
    主  文
甲○○傷害直系血親尊親屬之身體，處有期徒刑壹年貳月；又損
壞他人之鐵門及木門，足以生損害於他人，處有期徒刑參月。應
執行有期徒刑壹年肆月。
    事  實
一、甲○○係乙○○之子，因懷疑乙○○與鄰居丙○○有不正常
    之男女關係，心生憤恨，分別實施下列行為：
（一）於民國94年1 月26日18時許，在乙○○位於臺北縣樹林市
      ○○街36巷1 號3 樓住處內，與乙○○發生口角爭執後，
      旋下樓至丙○○位於同號2 樓住處門外，踢打丙○○住處
      大門（未造成毀損），進而與見狀尾隨阻止之乙○○，在
      丙○○住處門外之樓梯間發生拉扯，詎甲○○竟萌生傷害
      直系血親尊親屬之犯意，持不詳利器1 支（未扣案，起訴
      書誤載為扁鑽1 支），刺入乙○○之左胸，致乙○○受有
      左胸外側穿刺傷合併血胸之傷害。乙○○遭刺傷後，負傷
      走到樓下求救，由附近友人協助送醫治療，嗣經乙○○報
      警查獲上情。
（二）另於94年5 月23日16時50分許，基於毀損之犯意，持不詳
      木棒及鋁棒各1 枝 （均未扣案），至丙○○上址住處門
      外，以拳打腳踢及持上開不詳木棒及鋁棒敲打之方式，損
      壞丙○○住處之鐵門及木門，足以生損害於丙○○。經丙○○報警而循線查獲。
二、案經乙○○、丙○○分別訴由臺北縣政府警察局樹林分局報
    請臺灣板橋地方法院檢察署檢察官偵查起訴。
    理  由
一、證據能力部分：按被告以外之人於審判外之言詞或書面陳述
    ，除法律有規定者外，不得作為證據，刑事訴訟法第159 條
    第1 項固定有明文。惟被告以外之人於審判外之陳述，雖不
    符同法第159 條之1 至之4 之規定，而經當事人於審判程序
    同意作為證據，法院審酌該言詞陳述或書面陳述作成時之情
    況，認為適當者，亦得為證據；當事人、代理人或辯護人於
    法院調查證據時，知有第159 條第1 項不得為證據之情形，
    而未於言詞辯論終結前聲明異議者，視為有前項之同意，此
    亦據同法第159 條之5 規定甚明。查本件被告及檢察官於本
    院準備程序中均未就證據能力部分提出爭執，且迄於言詞辯
    論終結前，亦未就本院所調查之證據，主張有刑事訴訟法第
    159 條第1 項不得為證據之情形，揆諸前揭規定，應視為均
    同意作為本案之證據。經本院審酌各該證據製作之背景、原
    因、過程等客觀事實，認本案經調查之證據均有證據能力，
    合先敘明。
二、傷害部分：
（一）訊據被告甲○○固坦承曾於94年1 月26日18時許，在丙○○上址住處門外之樓梯間，與伊之父親乙○○發生肢體拉
      扯，惟矢口否認有何傷害乙○○之犯行。辯稱：伊沒有持
      利器刺傷乙○○，當時伊帶著兒子臨時決定進入乙○○之
      住處後，因為丙○○的事情與乙○○發生口角，乙○○就
      拍桌罵伊，伊隨即走下2 樓到丙○○住處門口拍打大門，
      後來乙○○到丙○○住處門口時，伊仍繼續敲打及腳踢丙○○住處大門，乙○○就從後面抱住伊之脖子，此時丙○○突然從正面衝出來撲向伊，經過約30秒之拉扯，伊就聽
      到乙○○之哀叫聲，大喊流血了，但伊沒有看到乙○○流
      血云云。
（二）惟查：
   1、本件被告傷害乙○○之事實，業據證人乙○○於警詢、偵
      訊及本院審理時指訴歷歷。而乙○○係被告之親生父親，
      有全戶戶籍資料查詢結果1 紙在卷可憑，衡情當無甘冒偽
      證罪責，設詞誣陷自己兒子之理。再觀諸乙○○迭次指訴
      內容，其對於被告實施傷害之動機、手法等主要情節之描
      述，互核前後相符。且乙○○於案發後，隨即送仁愛醫院
      急診治療，主訴「被家人用刀子刺」等語，經診斷受有「
      左胸外側穿刺傷合併血胸」之傷害等情，亦有仁愛醫院診
      斷證明書（誤載為「右胸」外側穿刺傷合併血胸）、病歷
      資料影本附卷可稽，足認其上揭指訴並非子虛。雖證人乙○○對於被告當時持以實施傷害犯行之物，其於94年6 月
      2 日警詢時稱係「類似鑽子的兇器」，嗣改稱為「扁鑽」
      云云，然顯係出於其對於事物之注意及觀察能力之限制使
      然，尚不影響其證詞之可信度。蓋證人對於事物之注意及
      觀察，往往未慮及日後將被應用於訴訟上，更可能受到當
      時客觀環境、證人之觀察角度、精神狀態、注意力、事件
      的突發性、所承受之心理壓力等因素之影響，而無法完整
      記錄每一細節及全貌。且人類之記憶，常隨時間之逝去而
      逐漸磨損，記憶之線索常會改變，自難期證人能將過往事
      物之原貌完整呈現。故證人之陳述有部分前後不符，或相
      互間有所歧異時，究竟何者為可採，法院應依據經驗法則
      及論理法則，參酌其他補強證據予以綜合判斷，且應就證
      人之觀察力、記憶力及陳述力綜合審酌，以判斷其陳述之
      真偽，非謂一有不符或矛盾，即認其全部均不可採信（最
      高法院94年度台上字第2248號判決意旨參照）。鑑於證人
      乙○○當時係於與被告拉扯之際，突然遭到被告刺傷，其
      未能正確觀察被告手中所持之物，洵屬平常。而被告當時
      究竟手中執持何物，因該物未據扣案，致無從查悉，惟依
      證人乙○○事後所受傷勢研判，應屬利器無疑，且無礙於
      本件犯罪之成立。
   2、被告雖以前詞置辯，暗指其父乙○○係遭丙○○所傷，但
      丙○○於本件被告與乙○○發生衝突時，並未在場，已據
      證人丙○○迭於警詢、偵訊及本院審理時證述明確。況丙○○即令在場，其係女子，於渠等父子激烈衝突之際，避
      之惟恐不及，豈有可能如被告所稱突然從正面衝出來撲向
      被告，並與之拉扯之理？倘如被告所稱，丙○○衝過來後
      ，經過約30秒之拉扯，伊就聽到乙○○之哀叫聲，大喊流
      血了云云，衡諸一般情理，被告縱未念在父子情份，當時
      為釐清責任，亦應會關心乙○○之受傷原因及傷勢情況，
      而乙○○當時傷勢非輕，豈有如被告所稱在場未看到乙○○流血，且事後亦漠不關心之理？在在與常情相違，顯係
      推諉卸責之詞，委不足採。
   3、綜上所述，本件被告傷害其父親乙○○之犯行已臻明確，
      應依法論科。
三、毀損部分：
（一）訊據被告固坦承曾於94年5 月23日16時50分許，在丙○○
      位於臺北縣樹林市○○街36巷1 號2 樓住處門外，以手敲
      及腳踢該住處之大門，惟矢口否認有何毀損犯行，辯稱：
      伊當時僅止於以手敲及腳踢丙○○住處大門而已，並未造
      成該大門之損壞，伊於事後有看到丙○○住處大門發生損
      壞，但不知係何人所為云云。
（二）惟查：本件被告損壞丙○○住處鐵門及木門之事實，屢經
      證人丙○○、乙○○於警詢、偵訊及本院審理時指證綦詳
      ，經核渠二人就被告犯案主要情節之敘述（即被告當時係
      持球棒前去丙○○住處門外，丙○○係從門內窺視目睹被
      告毀損大門之經過，乙○○則是聞聲前來阻止等情），均
      大致相符，雖就若干細節有所出入，衡情應係渠等之觀察
      、記憶無法鉅細靡遺使然，尚不影響渠等證詞之可信度。
      而被告當時除以拳打腳踢之方式外，尚有持用木棒及鋁棒
      各1 枝以遂行其毀損犯行之事實，迭據證人乙○○結證屬
      實，雖證人丙○○於本院審理時證稱僅目睹被告持鋁棒1
      枝等語，然審酌證人乙○○係聞聲前往阻止被告，有近距
      離接觸、觀察被告之機會，相較於證人丙○○係在門內透
      過小孔窺視門外情況，此部分應以證人乙○○之證述為可
      採。至於扣案之鋁棒1 枝，係證人乙○○於案發後，在其
      住處附近之空屋內尋獲，再向警提出，此觀證人乙○○之
      證述甚明，而該枝鋁棒之式樣甚為平常，未見有何特別之
      處，且查無證據足認曾經被告持用後棄置，尚難認與本案
      有何關連。雖因被告否認犯行，本院未能查悉被告當時持
      以實施本件毀損犯行之木棒及鋁棒之目前下落，但仍不影
      響本件犯罪事實之認定。此外，並有得宏企業社估價單影
      本1 紙、毀損情況之照片4 幀附卷足稽。綜上所述，本件
      毀損部分之事證亦屬明確。被告空言否認，不足採信。
四、查黃勝春係被告之父親，有全戶戶籍資料查詢結果1 紙在卷
    可憑，是核被告所為，係犯刑法第280 條、第277 條第1 項
    之傷害直系血親尊親屬罪及同法第354 條之毀損罪。被告以
    拳打腳踢及持不詳木棒及鋁棒敲打之方式，損壞丙○○住處
    之鐵門及木門，係於密切接近之時地所實施，侵害同一法益
    ，各舉動之獨立性極為薄弱，依一般社會健全觀念，難以強
    行分離，顯係基於單一犯意接續所為，應合為包括之一行為
    予以評價，而為包括一罪（最高法院86年度台上字第3295號
    判例意旨參照）。所犯上開二罪，犯意各別，行為互殊，應
    予分論併罰。爰審酌被告身為人子，不思循理性方法解決家
    庭問題，竟悍然持不詳利器刺傷父親乙○○之身體，且攻擊
    目標係在人體甚為重要部位之左胸，造成乙○○之傷勢不輕
    ，惡性殊屬重大；又不尊重他人之財產權，輕率訴諸暴力，
    貿然損壞丙○○住處之鐵門及木門，已對被害人造成相當之
    損害；兼衡其素行狀況、犯罪之動機、目的、手段及犯後飾
    詞卸責，毫無悔意等一切情狀，分別量處如主文所示之刑，
    並定其應執行之刑，以資懲儆。被告持以實施本件犯行之不
    詳利器1 支、不詳木棒及鋁棒各1 枝，均未扣案，查無證據
    足認係屬被告所有，且目前仍然存在；至於扣案之鋁棒1 枝
    ，難認與本案有何關連，業如前述，爰均不予宣告沒收，附
    此敘明。
據上論斷，應依刑事訴訟法第299 條第1 項前段，刑法第280 條
、第277 條第1 項、第354 條、第51條第5 款，罰金罰鍰提高標
準條例第1 條前段，判決如主文。
本案經檢察官蘇揚旭到庭執行職務。
中    華    民    國    95    年     4    月     6    日
                  刑事第十六庭  審判長法  官  陳鴻清
                                      法  官  歐陽漢菁
                                      法  官  朱嘉川
以上正本證明與原本無異。
如不服本判決應於送達後10日內向本院提出上訴狀。
                                      書記官  陳聖儒
中    華    民    國    95    年    4     月    11    日
附錄本案論罪科刑法條全文：
中華民國刑法第277 條第1 項：
傷害人之身體或健康者，處3 年以下有期徒刑、拘役或1,000 元
以下罰金。
中華民國刑法第280 條；
對於直系血親尊親屬，犯第277 條或第278 條之罪者，加重其刑
至二分之一。
中華民國刑法第354 條：
毀棄、損壞前二條以外之他人之物或致令不堪用，足以生損害於
公眾或他人者，處2 年以下有期徒刑、拘役或5 百元以下罰金。


司法院資訊處製作；財團法人民間司法改革基金會備份。
